臺灣高等法院臺南分院刑事裁定
109年度毒抗字第627號
抗  告  人  
即  被  告  林怡緻


上列抗告人因聲請觀察勒戒案件，不服臺灣臺南地方法院中華民
國109年11月19日裁定（109年度毒聲字第198號），提起抗告，
本院裁定如下：
    主  文
抗告駁回。
    理  由
一、抗告意旨略以：抗告人即被告甲○○因違反毒品危害防制條例
    （臺灣臺南地方檢察署109年度毒偵字第1740號、109年度聲
    觀字第176號），業經檢察官聲請入勒戒處所觀察勒戒，然
    抗告人前於民國107年8月9日，因施用第二級毒品1次，同年
    8月10日為警查獲，經起訴判刑有期徒刑5月確定，108年7月
    22日執行完畢，本件抗告人係於109年5月25日晚間21時許，
    在其住所施用第二級毒品1次，經警於同年5月26日持法院搜
    索票查獲上情。抗告人施用毒品時間為109年5月25日，距上
    次施用時間107年8月9日，並未逾3年，應不適用毒品危害防
    制條例第20條第1項、第3項規定入觀察勒戒處所觀察勒戒，
    原裁定顯有不當，故提出抗告云云。
二、按犯第10條之罪者，檢察官應聲請法院裁定，或少年法院（
    地方法院少年法庭）應先裁定，令被告或少年入勒戒處所觀
    察、勒戒，其期間不得逾2月；觀察、勒戒後，檢察官或少
    年法院（地方法院少年法庭）依據勒戒處所之陳報，認受觀
    察、勒戒人無繼續施用毒品傾向者，應即釋放，並為不起訴
    之處分或不付審理之裁定；認受觀察、勒戒人有繼續施用毒
    品傾向者，檢察官應聲請法院裁定或由少年法院（地方法院
    少年法庭）裁定令入戒治處所強制戒治，其期間為6個月以
    上，至無繼續強制戒治之必要為止。但最長不得逾1年，毒
    品危害防制條例第20條第1項、第2項亦有明文。另按被告行
    為後，毒品危害防制條例第20條第3項、第23條第2項均於10
    9年1月15日修正公布，並於同年7月15日生效施行，其中第2
    0條第3項規定修正為「依前項規定為觀察、勒戒或強制戒治
    執行完畢釋放後，3年後再犯第10條之罪者，適用前2項之規
    定」，第23條第2項規定修正為「觀察、勒戒或強制戒治執
    行完畢釋放後，3年內再犯第10條之罪者，檢察官或少年法
    院（地方法院少年法庭）應依法追訴或裁定交付審理」。而
    所謂「3年後再犯」係指施用毒品祇要距最近1次犯該罪經觀
    察、勒戒或強制戒治執行完畢後已逾3年，即應令觀察、勒
    戒，不因其間是否因另犯該罪經起訴、判刑或執行而受影響
    （最高法院109年度台上字第3260號判決意旨參照）。
三、經查：
  ㈠抗告人即被告甲○○基於施用第二級毒品甲基安非他命之犯意
    ，於109年5月25日21時許，在臺南市○○區○○街00號之住處內
    ，施用第二級毒品甲基安非他命1次之事實，業據抗告人於
    警詢及偵查中坦承不諱，並有勘察採證同意書、代號與真實
    姓名對照表、立人醫事檢驗所濫用藥物尿液檢驗報告在卷可
    稽，是抗告人上開施用第二級毒品之犯行堪予認定。
　㈡又抗告人前於99年間因施用毒品案件，經臺灣臺南地方法院
    以99年度毒聲字第103號裁定送觀察、勒戒後，認無繼續施
    用毒品之傾向，於99年9月30日執行完畢釋放，並經臺灣臺
    南地方檢察署檢察官以99年度毒偵緝字第147號為不起訴處
    分確定等情，有臺灣高等法院被告前案紀錄表在卷可憑（見
    本院卷第21頁），揆諸前揭說明，抗告人本案犯行距上開觀
    察、勒戒執行完畢後已逾3年，其間縱經判刑、執行，應再
    予觀察、勒戒。從而，原審以抗告人有上揭施用毒品犯行，
    裁定送勒戒處所觀察、勒戒，認事用法，並無不合。
  ㈢抗告意旨雖謂其本件施用毒品時間為109年5月25日，距上次
    施用時間107年8月9日，並未逾3年，應不適用毒品危害防制
    條例第20條第1項、第3項規定入觀察勒戒處所觀察勒戒云云
    。惟新修正毒品危害防制條例第20條第3項係規定：「依前
    項規定為觀察、勒戒或強制戒治執行完畢釋放後，3年後再
    犯第10條之罪者，適用前2項之規定」，毒品危害防制條例
    第23條第2項規定修正為：「觀察、勒戒或強制戒治執行完
    畢釋放後，3年內再犯第10條之罪者，檢察官或少年法院（
    地方法院少年法庭）應依法追訴或裁定交付審理」。而所謂
    「3年後再犯」係指施用毒品祇要距最近1次犯該罪經觀察、
    勒戒或強制戒治執行完畢後已逾3年，即應令觀察、勒戒，
    不因其間是否因另犯該罪經起訴、判刑或執行而受影響；抗
    告人本件施用甲基安非他命行為，距其上次觀察、勒戒執行
    完畢後確已逾3年，自應令觀察、勒戒，抗告人認其本件犯
    行距其上次施用毒品時間未逾3年，而不應令觀察、勒戒，
    顯係對上述新修正毒品危害防制條例之規定有所誤解，而不
    足採。
四、綜上所述，抗告人既有施用第二級毒品之事實，且距其上次
    觀察、勒戒執行完畢後確已逾3年，揆之上開說明，自應依
    首揭規定，施以觀察、勒戒，以確定是否戒斷毒癮。原審依
    臺灣臺南地方檢察署檢察官之聲請，認抗告人施用第二級毒
    品犯行明確，依毒品危害防制條例第20條第1項、觀察勒戒
    處分執行條例第3條第1項之規定，裁定將抗告人送勒戒處所
    觀察、勒戒，經核於法並無不合。抗告人以上開情詞為由，
    提起本件抗告，指摘原裁定不當，並請求撤銷原裁定，核無
    理由，應予駁回。
五、據上論結，應依刑事訴訟法第412條，裁定如主文。
中　　華　　民　　國　　109 　年　　12　　月　　25　　日
                  刑事第二庭    審判長法　官  陳顯榮 
                                      法　官  黃裕堯
                                      法　官  陳弘能
以上正本證明與原本無異。
不得再抗告。
　　　　　　　　　　　　　　　　　　　書記官  蘭鈺婷
中　　華　　民　　國　　109 　年　　12　　月　　25　　日